【裁判字號】    98,審訴緝,6
【裁判日期】    980518
【裁判案由】    偽造文書等
【裁判全文】
臺灣士林地方法院刑事判決             98年度審訴緝字第6號
公  訴  人  臺灣士林地方法院檢察署檢察官
被      告  甲○○
上列被告因偽造文書等案件，經檢察官提起公訴（97年度偵字第
13713 號），經訊問被告後，被告為認罪之答辯，本院合議庭裁
定認宜由受命法官獨任改行簡式審判程序，並判決如下：
    主  文
甲○○共同行使偽造私文書，足以生損害於公眾及他人，累犯，
處有期徒刑月，如易科罰金以新臺幣壹仟元折算壹日，扣案以
「趙雲嫻」名義偽造之重型機車駕照及國民身分證各壹張、如附
表編號一至二欄所示偽造「趙雲嫻」之署押及印文均沒收。又共
同行使偽造私文書，足以生損害於公眾及他人，累犯，處有期徒
刑肆月，如易科罰金以新臺幣壹仟元折算壹日，扣案以「趙雲嫻
」名義偽造之重型機車駕照及國民身分證各壹張、如附表各編號
三至五所示偽造「趙雲嫻」之署押及印文均沒收。應執行有期徒
刑陸月，如易科罰金以新臺幣壹仟元折算壹日。扣案以「趙雲嫻
」名義偽造之重型機車駕駛執照及國民身分證各壹張、如附表各
編號「應沒收之物」欄所示偽造「趙雲嫻」之署押及印文均沒收
。
    事實及理由
一、本件犯罪事實及證據，均引用檢察官起訴書（如附件）之記
    載，另更正事實及補充證據如下：
  1.事實更正部分：石景丰部份已由本院另案審結（參本院民國
    97年度審訴字第337 號刑事判決）。
  2.證據補充部分：被告甲○○於本院訊問時之自白（本院98年
    度審訴緝字第6 號卷98年5 月4 日準備程序筆錄第2 至3 頁
    及審判筆錄第1 至5 頁參照）、內政部警政署刑事警察局97
    年12月5 日刑鑑字第0970173891號鑑定書1 份（參本院97年
    度審訴字第337 號卷第23至24頁）。
二、按國民身分證係由主管機關核發作為個人身分之證明，汽車
    駕駛執照係證明據駕駛汽車能力之證明文件，均為關於品行
    、能力、服務或其他相類證書之一種，自屬刑法第212 條所
    規定之特種文書。又刑法上所謂之公印或公印文，係專指表
    示公署或公務員資格之印信而言，即俗稱大印與小官章及其
    印文，經查本件被告在汽車駕駛執照上偽造之「交通部駕駛
    執照製發之章」印文，在機關全銜「交通部」之下既有「駕
    駛執照製發之章」字樣，用以表示具備公務機關資格及其職
    務權限範圍始得製發，自屬刑法第218 條之公印文，合先敘
    明。
三、核被告之所為，就行使偽造國民身分證及行使偽造「趙雲嫻
    」重型機車駕駛執照（含偽造「交通部駕駛執照製發之章」
    公印文）持之前往兆豐商業銀行內湖分行（下稱兆豐銀行）
    及國泰世華德安分行（下稱國泰世華銀行）申設帳戶部分，
    均分別犯戶籍法第75條第2 項、第1 項行使偽造國民身分證
    罪、刑法第216 條、第212 條行使偽造特種文書罪及刑法第
    216 條、第210 條行使偽造私文書罪。被告偽造「內政部印
    」及「交通部駕駛執照製發之章」之公印文係偽造國民身分
    證及偽造特種文書之部分及階段行為，均不另論罪。又被告
    偽造國民身分證、駕駛執照及申設帳戶等文件後復持以行使
    ，其偽造之低度行為，亦均為行使之高度行為所吸收，而其
    偽造「趙雲嫻」印章、再為偽造署押之行為，亦均為行使偽
    造私文書之部分行為，均不另論罪。又被告就上開犯行，與
    石景丰及姓名、年籍不詳，綽號「阿猴」、「阿偉」等成年
    男子間，有犯意聯絡、行為分擔，應論以共同正犯。被告於
    兆豐銀行、國泰世華銀行各以一行為同時觸犯上開行使偽造
    國民身分證、行使偽造特種文書、行使偽造私文書3 罪名，
    為想像競合犯，應從一重論以刑法第216 條、第210 條之行
    使偽造私文書罪處斷。又被告先後於兆豐銀行、國泰世華銀
    行二次行使偽造私文書之行為，犯意各別，行為互殊，應予
    分論併罰。被告有如檢察官起訴書犯罪事實欄所載前科執行
    情形，此有臺灣高等法院被告前案紀錄表在卷可憑，其於前
    案有期徒刑執行完畢後5 年內，故意再犯有期徒刑以上之本
    罪，為累犯，應依法加重其刑。爰審酌被告係因財務狀況不
    良，始與共犯共同偽造他人之身分證件及駕駛執照，足以生
    損害於趙雲嫻及戶政機關對戶籍管理、公路監理機關對駕駛
    執照管理之正確性。並進而假借趙雲嫻之名義而為本次犯行
    ，造成趙雲嫻之損失及銀行對於客戶業務管理之正確性，惡
    性非輕，惟斟酌被告犯罪之動機、手段及其目的，以及被告
    犯罪後坦承犯行之態度，並參酌其生活狀況、智識程度等一
    切情狀，分別量處如主文所示之刑，並定其應執行刑，併諭
    知易科罰金之折算標準，以示儆懲。
四、扣案經換貼被告相片而分別偽造之「趙雲嫻」國民身分證、
    重型機車駕駛執照各1 張（含偽造之「內政部印」公印文1
    枚、「交通部駕駛執照製發之章」公印文1 枚），均為被告
    所持有並為犯罪所得之物，業據被告供明在卷，應依刑法第
    38 條 第1 項第3 款規定宣告沒收。至其上偽造之「內政部
    印」公印文1 枚及「交通部駕駛執照製發之章」公印文1 枚
    ，不問屬於犯人與否，原應依刑法第219 條規定宣告沒收之
    ，然前揭扣案偽造之國民身分證及駕駛執照各1 張既已宣告
    沒收，附載其上偽造之公印文、印文等即無庸另為沒收之諭
    知。另其上被告之照片各1 張亦無庸再依刑法第38條第1 項
    第2 款規定另為沒收之諭知，均附此敘明。又扣案如附表各
    編號所示偽造之署押及印文，不問屬於犯人與否，均應依刑
    法第219 條規定予以宣告沒收。
五、據上論斷，應依刑事訴訟法第273 條之1 第1 項、第299 條
    第1 項前段、第310 條之2 、第454 條，戶籍法第75條第2
    項、第1 項、刑法第11條、第28條、第216 條、第210 條、
    第212 條、第218 條第1 項、第55條、第47條第1 項、第41
    條第1 項前段、第51條第5 款、第219 條、第38條第1 項第
    3 款，刑法施行法第1 條之1 ，判決如主文。
六、本案經檢察官曾勁元到庭執行職務。
中    華    民    國    98    年    5     月    18    日
                      刑事第一庭法  官  王沛雷
以上正本證明與原本無異。
如不服本判決，應於收受送達後10日內向本院提出上訴書狀，其
未敘述上訴理由者，應於上訴期間屆滿後20日內向本院補提理由
書狀（均須按他造當事人之人數附繕本）「切勿逕送上級法院」
。
                                書記官  吳尚文
中    華    民    國    98    年    5     月    18    日
附錄論罪科刑法條：
中華民國刑法第210條
偽造、變造私文書，足以生損害於公眾或他人者，處5 年以下有
期徒刑。
中華民國刑法第212條
偽造、變造護照、旅券、免許證、特許證及關於品行、能力服務
或其他相類之證書、介紹書，足以生損害於公眾或他人者，處1
年以下有期徒刑、拘役或300元以下罰金。
中華民國刑法第216條
行使第210條至第215條之文書者，依偽造、變造文書或登載不實
事項或使登載不實事項之規定處斷。
中華民國刑法第218條
偽造公印或公印文者，處5年以下有期徒刑。
盜用公印或公印文足以生損害於公眾或他人者，亦同。
0
戶籍法第75條
意圖供冒用身分使用，而偽造、變造國民身分證，足以生損害於
公眾或他人者，處5年以下有期徒刑、拘役或科或併科新臺幣500
,000元以下之罰金。
行使前項偽造、變造之國民身分證者，亦同。
將國民身分證交付他人，以供冒名使用，或冒用身分而使用他人
交付或遺失之國民身分證，足以生損害於公眾或他人者，處3 年
以下有期徒刑、拘役或科或併科新臺幣300,000元以下罰金。
附表：
┌───┬──────────┬───────┬──────────┐
│編 號 │文件名稱            │欄位          │應沒收之物（偽造之署│
│      │                    │              │押、印文明細）      │
├───┼──────────┼───────┼──────────┤
│一    │兆豐國際商業銀行之新│戶名欄        │「趙雲嫻」之簽名壹枚│
│      │臺幣存摺類存款綜合約├───────┼──────────┤
│      │定書                │存戶簽章欄    │「趙雲嫻」之簽名壹枚│
│      │                    │              │、印文貳枚          │
│      │                    ├───────┼──────────┤
│      │                    │立約定書人簽章│「趙雲嫻」之簽名壹枚│
│      │                    │欄            │、印文壹枚          │
├───┼──────────┼───────┼──────────┤
│二    │兆豐國際商業銀行之存│存戶簽章欄    │「趙雲嫻」之簽名壹枚│
│      │                    │              │、印文壹枚          │
│      │款印鑑卡            ├───────┼──────────┤
│      │                    │存戶姓名欄    │「趙雲嫻」之簽名壹枚│
│      │                    ├───────┼──────────┤
│      │                    │甲式簽章欄    │「趙雲嫻」之簽名壹枚│
├───┼──────────┼───────┼──────────┤
│三    │國泰是華商業銀行之存│申請人簽名蓋章│「趙雲嫻」之簽名壹枚│
│      │款開戶申請書        │欄            │、印文貳枚          │
│      │                    ├───────┼──────────┤
│      │                    │申請日期欄    │「趙雲嫻」之印文貳枚│
├───┼──────────┼───────┼──────────┤
│四    │國泰世華商業銀行之存│戶名欄        │「趙雲嫻」之印文壹枚│
│      │戶新開戶查檢表      │              │                    │
├───┼──────────┼───────┼──────────┤
│五    │國泰世華商業銀行之印│開戶人簽名欄  │「趙雲嫻」之簽名壹枚│
│      │鑑卡                ├───────┼──────────┤
│      │                    │印鑑樣式欄    │「趙雲嫻」之印文壹枚│
└───┴──────────┴───────┴──────────┘


司法院資訊處製作；財團法人民間司法改革基金會備份。
